臺灣高等法院民事判決
111年度訴易字第6號
原      告  甲女      
訴訟代理人  甲女之父 
被      告  陳沛祥  
上列當事人間請求侵權行為損害賠償事件，原告提起刑事附帶民
事訴訟，經本院刑事庭裁定移送前來（110年度附民字第124號）
，本院於民國111年10月11日言詞辯論終結，判決如下：
    主      文
被告應給付原告新臺幣玖拾萬元，及其中新臺幣參拾萬元自民國
一百一十年十月四日起，另新臺幣陸拾萬元自民國一百一十一年
四月二十九日起，均至清償日止，按週年利率百分之五計算之利
息。
訴訟費用由被告負擔。
    事實及理由
壹、程序方面：
一、被告未於言詞辯論期日到場，核無民事訴訟法第386條所列
    各款情形，爰依原告之聲請，由其一造辯論而為判決。
二、按本條例所稱被害人，係指遭受性剝削或疑似遭受性剝削之
    兒童或少年。宣傳品、出版品、廣播、電視、網際網路或其
    他媒體不得報導或記載有被害人之姓名或其他足以識別身分
    之資訊。行政及司法機關所製作必須公開之文書，不得揭露
    足以識別前項被害人身分之資訊。但法律另有規定者，不在
    此限。兒童及少年性剝削防制條例（下稱兒少性剝削防制條
    例）第2條第2項、第14條第1項、第2項定有明文。原告甲女
    主張被告涉犯兒少性剝削防制條例第36條第3項、第38條第1
    項規定，提起刑事附帶民事訴訟，經刑事庭移送前來，甲女
    為兒少性剝削防制條例第2條第2項所規定之被害人，本判決
    書自不得揭露甲女及其訴訟代理人即甲女之父真實姓名及住
    居所等足以識別身分之資訊，爰將甲女等身分資訊以代號表
    示，其等身分識別資料另詳如對照表。
三、又按不變更訴訟標的，而補充或更正事實上或法律上之陳述
    者，非為訴之變更或追加。民事訴訟法第256條定有明文。
    查原告提起刑事附帶民事訴訟，主張被告侵害其身體性自主
    權、隱私權，依據民法第184條第1項前段、第195條第1項規
    定，分別請求被告應賠償精神慰撫金新臺幣（下同）70萬元
    、30萬元，聲明請求被告應給付原告100萬元，及自刑事附
    帶民事訴訟起訴狀繕本送達翌日起至清償日止，按週年利率
    5%計算之利息（見本院附民卷第3、4頁），嗣原告於民國11
    1年4月28日更正請求被告就妨害性自主、偷拍性影像並散布
    之行為分別賠償其精神慰撫金10萬元、90萬元（見本院卷第
    45、46、49、50頁），原告再於本院同年7月18日準備程序
    ，確定請求被告就偷拍性影像並散布之侵權行為應賠償其精
    神慰撫金90萬元，就先前主張被告妨害性自主部分則不再請
    求賠償，更正聲明為被告應給付原告90萬元，及其中30萬元
    自110年10月4日起，另60萬元自111年4月29日起，均至清償
    日止，按週年利率5%計算之利息（見本院卷第75、76頁），
    核屬不變更訴訟標的而補充、更正事實上及法律上之陳述，
    非訴之變更或追加，在此敘明。　　
貳、實體方面：
一、原告主張：被告於108年3月18日晚上8時許，在新竹市○○路0
    段000號○○○汽車旅館（下稱系爭汽車旅館）208號房間，未
    經徵得伊同意，且在伊毫無所悉亦無從表達反對意思之情況
    下，即以行動電話竊錄方式拍攝伊性交行為之影像，並於同
    年3月19日凌晨起接續至同年5、6月間，以透過臉書Messeng
    er方式，將上開竊錄拍攝伊性交行為影像，傳送散布予訴外
    人鄧國華、林子棋、梁家瑜等，並播放供訴外人陳咏辰、呂
    俊賢觀看，侵害其自主意願及隱私權，致伊身心健康及人格
    發展遭受嚴重侵害，受有非財產上損害，爰依民法第184條
    第1項前段、第195條第1項規定，請求被告賠償精神慰撫金9
    0萬元等語。並起訴聲明：被告應給付原告90萬元，其中30
    萬元自110年10月4日起，另60萬元自111年4月29日起，均至
    清償日止，按週年利率5%計算之利息。
二、被告則以：伊案發後即坦承有竊錄之事實，並多次表達悔意
    ，伊事發當時年僅18歲，尚未成年思慮不週，行為為竊錄，
    手段上較為緩和，且伊業經本院109年侵上訴字第333號（下
    稱第333號）刑事判決如附表所示之罪刑確定在案，原告請
    求伊賠償90萬元精神慰撫金，顯然過鉅，伊名下無財產，實
    在難以負擔等語，資為抗辯。並答辯聲明：原告之訴駁回。
三、兩造不爭執事項：（本院卷第32、33、65頁）
  ㈠被告於108年3月18日晚上8時許，在系爭汽車旅館208號房間
    ，與當時未滿18歲之原告為性交行為，未經徵得原告同意，
    以行動電話竊錄方式拍攝原告性交行為影像，並於108年3月
    19日凌晨起接續至同年5、6月間，以透過臉書Messenger將
    所拍攝原告性交行為影像傳送散布予鄧國華、林子棋、梁家
    瑜等，並播放供陳咏辰、呂俊賢觀看。
  ㈡被告上開行為，經本院第333號刑事判決被告犯如附表所示之
    罪，各處該附表所示之刑及沒收確定。
四、原告主張被告以行動電話竊錄方式，違反其意願拍攝其性交
    行為影像並散布、播放供自己以外之他人觀看，侵害其自主
    意願及隱私權，致其身心嚴重受創，依民法第184條第1項前
    段、第195條第1項侵權行為規定，請求被告賠償精神慰撫金
    ，為被告否認，並以前詞置辯，本件爭點為：原告依民法第
    184條第1項前段、第195條第1項請求被告賠償精神慰撫金90
    萬元本息，有無理由？
　㈠查原告主張被告於108年3月18日晚上8時許，在系爭汽車旅館
    208號房間，未經徵得原告同意，以行動電話竊錄方式拍攝
    原告性交行為影像，並於108年3月19日凌晨起接續至同年5
    、6月間，以透過臉書Messenger將上揭影像傳送散布予被告
    友人等，並播放供第三人觀看，且被告上開犯行，經本院第
    333號刑事判決被告犯如附表所示之罪，各處該附表所示之
    刑及沒收確定之情，已如兩造不爭執事項㈠、㈡所示，且經本
    院調閱上開刑事案件電子卷證核閱屬實，自可信為真實。
　㈡按因故意或過失，不法侵害他人之權利者，負損害賠償責任
    。不法侵害他人之身體、健康、名譽、自由、信用、隱私、
    貞操，或不法侵害其他人格法益而情節重大者，被害人雖非
    財產上之損害，亦得請求賠償相當之金額。民法第184條第1
    項前段、第195條第1項定有明文。又按隱私權乃基於人性尊
    嚴與個人主體性之維護及人格發展之完整，並為保障個人生
    活私密領域免於他人侵擾及個人資料之自主控制之基本權（
    司法院大法官釋字第603號意旨參照）。查原告遭被告以竊
    錄方式拍攝前揭影像，剝奪其是否同意被拍攝性交行為影像
    之選擇自由，被迫留下不堪呈現於眾之影像，被告又散布、
    播放供自己以外之他人觀看，造成原告二度傷害，侵害原告
    自主意願及隱私權甚明，並破壞原告之合理隱私期待，造成
    原告身心嚴重受創，其情節自屬重大，則原告依民法第184
    條第1項前段、第195條第1項前段規定，請求被告就前揭行
    為負侵害隱私權之慰撫金損害賠償責任，自屬有據。
　㈢另按非財產上損害即慰藉金之多寡，應斟酌雙方之身分、地
    位、資力與加害之程度及其他各種情形核定相當之數額。其
    金額是否相當，自應依實際加害情形與被害人所受之痛苦及
    雙方之身分、地位、經濟狀況等關係決定之（最高法院51年
    度台上字第223號判決、85年度台上字第460號判決參照）。
    查原告（90年6月生）於事發當時即108年3至6月間為未滿18
    歲之少女，高中就學中，未婚，與父親同住，名下有汽車1
    輛，無所得收入之情，有本院所調閱第333號刑事案件電子
    卷證內原告個人資料（見偵查案件限閱卷）可據，且有稅務
    電子閘門財產所得調件明細表（見本院限閱卷）可稽，而被
    告（90年3月生）行為時為滿18歲之限制行為能力人，國中
    畢業，從事水電工，未婚，與父親同住，108年間有薪資所
    得37萬4,000元，名下無不動產之情，則據被告於第333號刑
    事案件審理程序陳明在卷（見第333號刑事卷第323頁），亦
    有稅務電子閘門財產所得調件明細表（見本院限閱卷）可據
    。本院審酌被告以竊錄方式，使原告處於不知被拍攝之狀態
    ，以致無法對於被拍攝之行為表示反對之意思，乃剝奪原告
    是否同意被拍攝性交行為影像之選擇自由，並散布、播放供
    自己以外之他人觀看，使原告成為性剝削客體之侵權行為態
    樣、原告自主意願及隱私權受侵害所致身心受創程度，及兩
    造教育程度、年齡、身分、地位、經濟狀況等一切情狀，認
    原告請求被告賠償其精神慰撫金90萬元，尚屬適當，應予准
    許。
　㈣末按給付無確定期限者，債務人於債權人得請求給付時，經
    其催告而未為給付，自受催告時起，負遲延責任。其經債權
    人起訴而送達訴狀，與催告有同一之效力；又遲延之債務，
    以支付金錢為標的者，債權人得請求依法定利率計算之遲延
    利息；應付利息之債務，其利率未經約定，亦無法律可據者
    ，週年利率為5%，民法第229條第2項、第233條第1項前段、
    第203條分別定有明文。查原告提起本件刑事附帶民事訴訟
    ，請求被告賠償侵害隱私權之精神慰撫金30萬元，該起訴狀
    繕本係於110年5月3日送達被告（見本院附民卷第21頁），
    嗣原告於111年4月28日更正請求被告就偷拍性影像並散布之
    侵權行為賠償精神慰撫金為90萬元，並於當日送達更正後聲
    明予被告（見本院卷第46、49頁），則原告請求被告賠償90
    萬元，及其中30萬元自刑事附帶民事訴訟起訴狀繕本送達後
    之110年10月4日起，另60萬元自更正聲明後之111年4月29日
    起，均至清償日止，應按週年利率5%計算之法定遲延利息，
    於法有據。
五、綜上所述，原告依民法第184條第1項前段、第195條第1項規
    定，請求被告給付原告90萬元，及其中30萬元自110年10月4
    日起，另60萬元自111年4月29日起，均至清償日止，應按週
    年利率5%計算之法定遲延利息，洵屬有據，應予准許。　　
六、本件事證已臻明確，兩造其餘之攻擊或防禦方法及所用之證
    據，經本院斟酌後，認為均不足以影響本判決之結果，爰不
    逐一論列，附此敘明。
七、據上論結， 本件原告之訴為有理由，應依民事訴訟法第385
    條第1項、第78條，判決如主文。　　
中　　華　　民　　國　　111 　年　　10　　月　　28　　日
                  民事第十五庭  
                      審判長法  官  陳慧萍
                            法  官  朱漢寶
                            法  官  陳杰正　　　
附表
編號 事實 本院109年侵上訴字第333號刑事判決 影像 1 事實一 被告犯兒童及少年性剝削防制條例第36條第3項之違反意願拍攝性交影像罪，處有期徒刑參年柒月。扣案行動電話壹支及右述電子訊號沒收。 被告於108年3月18日晚上在○○○汽車旅館所拍攝原告性交行為影像之電子訊號。 2 事實二 被告犯兒童及少年性剝削防制條例第38條第1項之散布少年為性交行為之電子訊號罪，處有期徒刑肆月，如易科罰金以新臺幣壹仟元折算壹日，扣案行動電話壹支及右述電子訊號沒收。  
正本係照原本作成。
不得上訴。
中　　華　　民　　國　　111 　年　　10　　月　　28　　日
　　　　　　　　　　　　　　書記官  林雅瑩